---
title: "Analyse des Avis Glassdoor"
subtitle: "Qu'est-ce qui fait la satisfaction des employés dans la Tech ?"
author: "Eya Zantour"
date: today
format:
  revealjs:
    theme: [simple]
    slide-number: true
    navigation-mode: linear
    chalkboard: 
      buttons: true
    preview-links: auto
    logo: ""
    css: styles.css
    footer: "Analyse Glassdoor - Projet R"
    width: 1600
    height: 900
    transition: slide
    background-transition: fade
    highlight-style: github
    code-fold: true
    code-tools: true
execute:
  echo: false
  warning: false
  message: false
  cache: true
---

```{r setup}
#| include: false

# Charger les packages
library(tidyverse)
library(scales)
library(knitr)
library(kableExtra)
library(here)

# Charger et préparer les données
df <- read_csv(here("data", "raw", "employee_reviews.csv"), show_col_types = FALSE) %>%
  janitor::clean_names()

# Corrections des noms de colonnes
df <- df %>%
  rename(
    career_opportunities_stars = carrer_opportunities_stars,
    senior_management_stars = senior_mangemnet_stars
  )

# Conversion en numérique
stars_columns <- c("work_balance_stars", "culture_values_stars", 
                   "career_opportunities_stars", "comp_benefit_stars", 
                   "senior_management_stars")

for(col in stars_columns) {
  if(col %in% names(df)) {
    df[[col]] <- as.numeric(as.character(df[[col]]))
  }
}

# Extraire l'année
df <- df %>%
  mutate(
    review_year = case_when(
      str_detect(dates, "\\d{4}") ~ as.numeric(str_extract(dates, "\\d{4}")),
      TRUE ~ NA_real_
    )
  )

# Calculer les statistiques globales
overall_stats <- df %>%
  summarise(
    total_reviews = n(),
    companies = n_distinct(company),
    avg_rating = mean(overall_ratings, na.rm = TRUE),
    pct_positive = mean(overall_ratings >= 4, na.rm = TRUE) * 100
  )

company_stats <- df %>%
  group_by(company) %>%
  summarise(
    n_avis = n(),
    note_moyenne = mean(overall_ratings, na.rm = TRUE),
    ecart_type = sd(overall_ratings, na.rm = TRUE),
    .groups = "drop"
  ) %>%
  arrange(desc(note_moyenne))
```

#  {background-color="#1e3a8a"}

::: title-slide
## Analyse des Avis Glassdoor {.title}

### Satisfaction des Employés dans les Géants de la Tech {.subtitle}

**`r format(overall_stats$total_reviews, big.mark = ",")` avis analysés** \| **`r overall_stats$companies` entreprises** \| **Période : 2008-2018**

Eya Zantour \| Projet R

Date: `r format(Sys.Date(), "%d %B %Y")`
:::

------------------------------------------------------------------------

## 📋 Plan {background-color="#f8fafc"}

::: incremental
1.  **Vue d'Ensemble** - Contexte et objectifs
2.  **Dataset** - Description des données
3.  **Classement Global** - Qui domine ?
4.  **Analyse Multi-Dimensionnelle** - Forces et faiblesses
5.  **Évolution Temporelle** - Tendances sur 10 ans
6.  **Insights Business** - Ce que les données révèlent
7.  **Q&A**
:::

------------------------------------------------------------------------

# 1. Vue d'Ensemble {.section-title background-color="#0f172a"}

------------------------------------------------------------------------

## 🎯 Objectif du Projet {.smaller}

::::: columns
::: {.column width="50%"}
**Question Centrale**

*Qu'est-ce qui fait la satisfaction des employés dans les entreprises tech ?*

**Approche**

-   Analyse quantitative de `r format(overall_stats$total_reviews, big.mark = ",")` avis
-   6 entreprises majeures (FAAMG+Netflix)
-   5 dimensions de satisfaction mesurées
-   Période : 2008-2018 (10 ans de données)
:::

::: {.column width="50%"}
**Méthodes Utilisées**

✅ Statistiques descriptives\
✅ Tests ANOVA (significativité)\
✅ Analyse temporelle\
✅ Text mining (NLP)\
✅ Visualisations avancées (ggplot2)

**Outils**

-   R + Tidyverse
-   ggplot2
-   Quarto pour le rapport
:::
:::::

------------------------------------------------------------------------

# 2. Le Dataset {.section-title background-color="#0f172a"}

------------------------------------------------------------------------

## 📊 Vue d'Ensemble des Données {.smaller}

```{r dataset-overview}
#| echo: false

# Créer un tableau récapitulatif
overview_table <- tibble(
  Métrique = c("Nombre total d'avis", "Nombre d'entreprises", 
               "Période couverte", "Note moyenne globale",
               "% d'avis positifs (≥4★)", "% d'avis négatifs (≤2★)"),
  Valeur = c(
    format(overall_stats$total_reviews, big.mark = ","),
    as.character(overall_stats$companies),
    "2008 - 2018",
    paste0(round(overall_stats$avg_rating, 2), " / 5"),
    paste0(round(overall_stats$pct_positive, 1), "%"),
    paste0(round(mean(df$overall_ratings <= 2, na.rm = TRUE) * 100, 1), "%")
  )
)

overview_table %>%
  kbl(align = c("l", "c")) %>%
  kable_styling(
    bootstrap_options = c("striped", "hover"),
    full_width = FALSE,
    font_size = 24
  ) %>%
  row_spec(0, bold = TRUE, color = "white", background = "#1e3a8a") %>%
  row_spec(c(4, 5), bold = TRUE, background = "#dbeafe")
```

------------------------------------------------------------------------

## 🏢 Répartition par Entreprise {.smaller}

```{r company-distribution}
#| fig-width: 14
#| fig-height: 7

company_counts <- df %>%
  count(company, sort = TRUE) %>%
  mutate(
    percentage = n / sum(n) * 100,
    label = paste0(format(n, big.mark = ","), "\n(", round(percentage, 1), "%)")
  )

company_colors <- c(
  "amazon" = "#FF9900",
  "microsoft" = "#00A4EF",
  "apple" = "#A2AAAD",
  "google" = "#4285F4",
  "facebook" = "#1877F2",
  "netflix" = "#E50914"
)

ggplot(company_counts, aes(x = reorder(company, n), y = n, fill = company)) +
  geom_col(alpha = 0.9, width = 0.7) +
  geom_text(aes(label = label), hjust = -0.1, size = 5, fontface = "bold") +
  coord_flip(ylim = c(0, max(company_counts$n) * 1.15)) +
  scale_fill_manual(values = company_colors) +
  scale_y_continuous(labels = comma) +
  labs(
    title = "Amazon domine le dataset avec 39% des avis",
    subtitle = "Nombre d'avis par entreprise (2008-2018)",
    x = NULL,
    y = "Nombre d'avis"
  ) +
  theme_minimal(base_size = 18) +
  theme(
    legend.position = "none",
    plot.title = element_text(face = "bold", size = 22),
    plot.subtitle = element_text(size = 16, color = "gray40"),
    panel.grid.minor = element_blank()
  )
```

------------------------------------------------------------------------

## 📝 Structure des Données {.smaller}

::::: columns
::: {.column width="50%"}
**Variables Principales**

-   `overall_ratings` : Note globale (1-5★)
-   `company` : Nom de l'entreprise
-   `dates` : Date de l'avis
-   `job_title` : Poste occupé
-   `location` : Localisation

**Variables Textuelles**

-   `pros` : Points positifs
-   `cons` : Points négatifs
-   `summary` : Résumé
-   `advice_to_mgmt` : Conseils au management
:::

::: {.column width="50%"}
**5 Dimensions de Satisfaction**

1.  `work_balance_stars` : Équilibre vie pro/perso
2.  `culture_values_stars` : Culture d'entreprise
3.  `career_opportunities_stars` : Opportunités de carrière
4.  `comp_benefit_stars` : Rémunération & avantages
5.  `senior_management_stars` : Management senior

**Métadonnées**

-   `helpful_count` : Votes utiles
-   `link` : URL de l'avis original
:::
:::::

------------------------------------------------------------------------

# 3. Classement Global {.section-title background-color="#0f172a"}

## Les Résultats Choc

------------------------------------------------------------------------

## 🏆 Le Classement Complet {.smaller}

```{r ranking-table}
#| echo: false

ranking_display <- company_stats %>%
  mutate(
    rang = row_number(),
    note_format = paste0(round(note_moyenne, 2), " / 5"),
    variabilite = case_when(
      ecart_type < 1.0 ~ "Faible ✅",
      ecart_type < 1.2 ~ "Moyenne ⚠️",
      TRUE ~ "Forte 🔴"
    )
  ) %>%
  select(
    `Rang` = rang,
    `Entreprise` = company,
    `Note Moyenne` = note_format,
    `Nombre d'Avis` = n_avis,
    `Écart-type` = ecart_type,
    `Variabilité` = variabilite
  )

ranking_display %>%
  kbl(align = c("c", "l", "c", "r", "c", "c")) %>%
  kable_styling(
    bootstrap_options = c("striped", "hover", "condensed"),
    full_width = FALSE,
    font_size = 20
  ) %>%
  row_spec(0, bold = TRUE, color = "white", background = "#1e3a8a") %>%
  row_spec(1, bold = TRUE, background = "#22c55e", color = "white") %>%
  row_spec(6, bold = TRUE, background = "#ef4444", color = "white") %>%
  column_spec(3, bold = TRUE)
```

::: {.callout-important icon="false"}
## 🎯 Insight Clé

**Facebook** domine avec **4.51/5** tandis que **Netflix** (3.41) et **Amazon** (3.59) peinent à satisfaire leurs employés.
:::

------------------------------------------------------------------------

## 📊 Visualisation du Classement {.smaller}

```{r ranking-viz}
#| fig-width: 14
#| fig-height: 8

ggplot(company_stats, aes(x = reorder(company, note_moyenne), y = note_moyenne, fill = company)) +
  geom_col(alpha = 0.85, width = 0.7) +
  geom_errorbar(
    aes(ymin = note_moyenne - ecart_type, ymax = note_moyenne + ecart_type),
    width = 0.25,
    color = "gray20",
    linewidth = 1
  ) +
  geom_text(
    aes(label = round(note_moyenne, 2)),
    hjust = -0.3,
    fontface = "bold",
    size = 7,
    color = "black"
  ) +
  geom_text(
    aes(y = 0.3, label = paste0("n=", format(n_avis, big.mark = ","))),
    hjust = 0,
    size = 5,
    color = "gray30"
  ) +
  coord_flip(ylim = c(0, 5.5)) +
  scale_fill_manual(values = company_colors) +
  labs(
    title = "Facebook et Google en tête, Amazon et Netflix à la traîne",
    subtitle = "Barres d'erreur = écart-type (variabilité des opinions)",
    x = NULL,
    y = "Note Moyenne (1-5 étoiles)"
  ) +
  theme_minimal(base_size = 18) +
  theme(
    legend.position = "none",
    plot.title = element_text(face = "bold", size = 24),
    plot.subtitle = element_text(size = 16, color = "gray40"),
    axis.text = element_text(size = 16),
    panel.grid.minor = element_blank()
  )
```

------------------------------------------------------------------------

## 🔬 Significativité Statistique {.smaller}

```{r anova-test}
#| echo: true

# Test ANOVA : Les différences sont-elles significatives ?
anova_model <- aov(overall_ratings ~ company, data = df)
anova_summary <- summary(anova_model)

# Afficher les résultats
anova_summary
```

::: {.callout-tip icon="false"}
## ✅ Résultat

**p-value \< 2e-16** : Les différences entre entreprises sont **hautement significatives** statistiquement. Ce ne sont **pas des coïncidences** !
:::

------------------------------------------------------------------------

# 4. Analyse Multi-Dimensionnelle {.section-title background-color="#0f172a"}

## Les 5 Piliers de la Satisfaction

------------------------------------------------------------------------

## 🎭 Les 5 Dimensions Évaluées {.smaller}

```{r dimensions-ranking}
#| echo: false

dimension_stats <- df %>%
  select(all_of(stars_columns)) %>%
  pivot_longer(everything(), names_to = "dimension", values_to = "rating") %>%
  mutate(
    dimension = case_when(
      dimension == "work_balance_stars" ~ "Work-Life Balance",
      dimension == "culture_values_stars" ~ "Culture & Values",
      dimension == "career_opportunities_stars" ~ "Career Opportunities",
      dimension == "comp_benefit_stars" ~ "Compensation & Benefits",
      dimension == "senior_management_stars" ~ "Senior Management"
    )
  ) %>%
  group_by(dimension) %>%
  summarise(
    moyenne = mean(rating, na.rm = TRUE),
    mediane = median(rating, na.rm = TRUE),
    observations = sum(!is.na(rating)),
    .groups = "drop"
  ) %>%
  arrange(desc(moyenne)) %>%
  mutate(
    rang = row_number(),
    note_format = paste0(round(moyenne, 2), " / 5")
  )

dimension_stats %>%
  select(
    `Rang` = rang,
    `Dimension` = dimension,
    `Moyenne` = note_format,
    `Médiane` = mediane,
    `Observations` = observations
  ) %>%
  kbl(align = c("c", "l", "c", "c", "r")) %>%
  kable_styling(
    bootstrap_options = c("striped", "hover"),
    full_width = FALSE,
    font_size = 22
  ) %>%
  row_spec(0, bold = TRUE, color = "white", background = "#1e3a8a") %>%
  row_spec(1, bold = TRUE, background = "#22c55e", color = "white") %>%
  row_spec(5, bold = TRUE, background = "#ef4444", color = "white")
```

------------------------------------------------------------------------

## 🔥 Heatmap : Le Panorama Complet {.smaller}

```{r heatmap}
#| fig-width: 15
#| fig-height: 8

library(viridis)

dimension_matrix <- df %>%
  group_by(company) %>%
  summarise(
    `Work-Life\nBalance` = mean(work_balance_stars, na.rm = TRUE),
    `Culture &\nValues` = mean(culture_values_stars, na.rm = TRUE),
    `Career\nOpportunities` = mean(career_opportunities_stars, na.rm = TRUE),
    `Compensation &\nBenefits` = mean(comp_benefit_stars, na.rm = TRUE),
    `Senior\nManagement` = mean(senior_management_stars, na.rm = TRUE),
    .groups = "drop"
  ) %>%
  pivot_longer(cols = -company, names_to = "dimension", values_to = "score")

company_order <- company_stats$company
dimension_matrix$company <- factor(dimension_matrix$company, levels = rev(company_order))

ggplot(dimension_matrix, aes(x = dimension, y = company, fill = score)) +
  geom_tile(color = "white", linewidth = 1.5) +
  geom_text(aes(label = round(score, 2)), 
            color = "white", 
            fontface = "bold",
            size = 6) +
  scale_fill_viridis(
    option = "plasma",
    name = "Score\nMoyen",
    limits = c(3, 4.6)
  ) +
  labs(
    title = "Work-Life Balance : Le Talon d'Achille Universel",
    subtitle = "Score moyen par entreprise et dimension (plus clair = meilleur)",
    x = NULL,
    y = NULL
  ) +
  theme_minimal(base_size = 18) +
  theme(
    plot.title = element_text(face = "bold", size = 24),
    plot.subtitle = element_text(size = 16, color = "gray40"),
    axis.text.x = element_text(angle = 30, hjust = 1, size = 14),
    axis.text.y = element_text(size = 16),
    panel.grid = element_blank(),
    legend.key.height = unit(1.5, "cm"),
    legend.text = element_text(size = 14),
    legend.title = element_text(size = 16, face = "bold")
  )
```

------------------------------------------------------------------------

## 🎯 Focus : Points Forts par Entreprise {.smaller}

::: panel-tabset
### Facebook 🏆

**Leader incontesté : 4.51/5**

-   ✅ **Compensation & Benefits** : 4.56/5 (meilleur du secteur)
-   ✅ **Culture & Values** : 4.51/5
-   ✅ **Senior Management** : 4.26/5
-   ⚠️ **Work-Life Balance** : 3.93/5 (seul point faible relatif)

**Formule du succès** : Salaires élevés + Culture forte = Employés satisfaits

### Google 🥈

**Challenger sérieux : 4.34/5**

-   ✅ **Culture & Values** : 4.38/5 (innovation encouragée)
-   ✅ **Compensation** : 4.38/5
-   ✅ **Senior Management** : 4.00/5
-   ⚠️ **Work-Life Balance** : 3.96/5

**Atout majeur** : Équilibre entre rémunération et culture d'innovation

### Apple 🥉

**Position médiane : 3.96/5**

-   ✅ **Culture & Values** : 4.10/5 (ADN produit fort)
-   ✅ **Compensation** : 4.02/5
-   🔴 **Work-Life Balance** : 3.37/5 (critique !)
-   🔴 **Senior Management** : 3.46/5

**Défi** : Améliorer l'équilibre vie pro/perso

### Amazon 🔴

**Dernière place : 3.59/5**

-   🔴 **Work-Life Balance** : 3.01/5 (catastrophique)
-   🔴 **Senior Management** : 3.17/5
-   🔴 **Culture** : 3.53/5
-   ⚠️ **Compensation** : 3.69/5 (seul point acceptable)

**Problème systémique** : Culture de la surcharge de travail
:::

------------------------------------------------------------------------

## 🔗 Matrice de Corrélation {.smaller}

```{r correlation}
#| fig-width: 12
#| fig-height: 9

library(reshape2)

cor_matrix <- df %>%
  select(all_of(stars_columns)) %>%
  cor(use = "pairwise.complete.obs")

dim_names <- c("Work-Life\nBalance", "Culture &\nValues", 
               "Career\nOpportunities", "Compensation &\nBenefits", 
               "Senior\nManagement")

rownames(cor_matrix) <- colnames(cor_matrix) <- dim_names

cor_melted <- melt(cor_matrix) %>%
  mutate(
    Var1 = factor(Var1, levels = rev(dim_names)),
    Var2 = factor(Var2, levels = dim_names)
  )

ggplot(cor_melted, aes(x = Var2, y = Var1, fill = value)) +
  geom_tile(color = "white", linewidth = 1) +
  geom_text(aes(label = format(round(value, 2), nsmall = 2)), 
            color = "white", 
            fontface = "bold",
            size = 6) +
  scale_fill_gradient2(
    low = "#3498db",
    mid = "white",
    high = "#e74c3c",
    midpoint = 0,
    limits = c(-1, 1),
    name = "Coefficient\nde corrélation"
  ) +
  scale_x_discrete(position = "top") +
  labs(
    title = "Le Management Influence Tout : Corrélation de 0.71 avec la Culture",
    subtitle = "Relations entre les 5 dimensions de satisfaction",
    x = NULL,
    y = NULL
  ) +
  theme_minimal(base_size = 18) +
  theme(
    plot.title = element_text(face = "bold", size = 22),
    plot.subtitle = element_text(size = 16, color = "gray40"),
    axis.text.x = element_text(angle = 45, hjust = 0, size = 14),
    axis.text.y = element_text(size = 14),
    panel.grid = element_blank(),
    legend.key.height = unit(2, "cm")
  )
```

::: {.callout-important icon="false"}
## 🎯 Insight Majeur

**Senior Management ↔ Culture** (r = 0.71) : Le leadership définit la culture d'entreprise. Investir dans le management = Améliorer toutes les autres dimensions !
:::

------------------------------------------------------------------------

# 5. Évolution Temporelle {.section-title background-color="#0f172a"}

## 10 Ans de Tendances

------------------------------------------------------------------------

## 📈 Évolution 2008-2018 {.smaller}

```{r temporal-evolution}
#| fig-width: 16
#| fig-height: 8

yearly_by_company <- df %>%
  filter(!is.na(review_year), review_year >= 2008, review_year <= 2018) %>%
  group_by(company, review_year) %>%
  summarise(
    n_avis = n(),
    note_moyenne = mean(overall_ratings, na.rm = TRUE),
    .groups = "drop"
  ) %>%
  filter(n_avis >= 10)

ggplot(yearly_by_company, aes(x = review_year, y = note_moyenne, color = company)) +
  geom_line(linewidth = 1.5, alpha = 0.9) +
  geom_point(aes(size = n_avis), alpha = 0.7) +
  geom_smooth(method = "loess", se = FALSE, linetype = "dashed", 
              linewidth = 1.2, span = 0.7, alpha = 0.5) +
  scale_color_manual(
    values = company_colors,
    name = "Entreprise",
    guide = guide_legend(nrow = 1)
  ) +
  scale_size_continuous(
    name = "Volume d'avis",
    range = c(2, 12),
    breaks = c(100, 1000, 5000),
    labels = comma
  ) +
  scale_x_continuous(breaks = seq(2008, 2018, 2)) +
  scale_y_continuous(limits = c(3, 5)) +
  labs(
    title = "Amélioration Générale sauf Netflix : Volatilité Inquiétante",
    subtitle = "Taille des points = volume d'avis | Ligne pointillée = tendance lissée",
    x = "Année",
    y = "Note Moyenne"
  ) +
  theme_minimal(base_size = 18) +
  theme(
    plot.title = element_text(face = "bold", size = 24),
    plot.subtitle = element_text(size = 16, color = "gray40"),
    legend.position = "bottom",
    legend.box = "vertical",
    legend.text = element_text(size = 14),
    legend.title = element_text(size = 16, face = "bold"),
    panel.grid.minor = element_blank()
  )
```

------------------------------------------------------------------------

## 📊 Tendances par Entreprise {.smaller}

```{r trend-analysis}
#| echo: false

trend_summary <- yearly_by_company %>%
  group_by(company) %>%
  arrange(review_year) %>%
  summarise(
    evolution = last(note_moyenne) - first(note_moyenne),
    tendance = ifelse(evolution > 0, "↗️ Amélioration", "↘️ Dégradation"),
    note_2008 = first(note_moyenne),
    note_2018 = last(note_moyenne),
    .groups = "drop"
  ) %>%
  arrange(desc(evolution)) %>%
  mutate(
    evolution_format = paste0(ifelse(evolution > 0, "+", ""), round(evolution, 2)),
    note_2008 = round(note_2008, 2),
    note_2018 = round(note_2018, 2)
  )

trend_summary %>%
  select(
    `Entreprise` = company,
    `2008` = note_2008,
    `2018` = note_2018,
    `Évolution` = evolution_format,
    `Tendance` = tendance
  ) %>%
  kbl(align = c("l", "c", "c", "c", "l")) %>%
  kable_styling(
    bootstrap_options = c("striped", "hover"),
    full_width = FALSE,
    font_size = 22
  ) %>%
  row_spec(0, bold = TRUE, color = "white", background = "#1e3a8a") %>%
  row_spec(which(trend_summary$evolution > 0.3), background = "#dcfce7") %>%
  row_spec(which(trend_summary$evolution < 0), background = "#fee2e2")
```

::: {.callout-tip icon="false"}
## 📈 Observations Clés

-   **Microsoft** : Amélioration spectaculaire (+0.69 pts)
-   **Amazon** : Redressement constant (+0.49 pts)
-   **Netflix** : Chute préoccupante (-0.11 pts) malgré forte volatilité
:::

------------------------------------------------------------------------

# 6. Insights Business {.section-title background-color="#0f172a"}

## Ce que les Données Révèlent

------------------------------------------------------------------------

## 🎯 Les 5 Découvertes Majeures {.smaller}

::: incremental
### 1️⃣ Le Leadership Définit Tout

-   **Corrélation 0.71** entre Senior Management et Culture
-   **Corrélation 0.63** avec Career Opportunities
-   **Levier d'action prioritaire** : Former les leaders = améliorer toutes les dimensions

### 2️⃣ Work-Life Balance : Le Problème Universel

-   **Note la plus faible** : 3.37/5 en moyenne
-   **Amazon catastrophique** : 3.01/5
-   **Enjeu générationnel** : Millennials & Gen Z valorisent l'équilibre

### 3️⃣ Compensation ≠ Satisfaction Totale

-   **Compensation** : 3.94/5 (dimension la mieux notée)
-   Mais **Netflix** (4.13 en compensation) est dernier au classement général
-   **Insight** : L'argent ne suffit pas si culture/management défaillants

### 4️⃣ La Taille Compte (Négativement)

-   **Facebook** (1,590 avis) : 4.51/5
-   **Amazon** (26,430 avis) : 3.59/5
-   Plus l'entreprise grandit, plus il est difficile de maintenir la satisfaction

### 5️⃣ Les Données Prédisent l'Avenir

-   **Microsoft** : Amélioration continue → Attractivité en hausse
-   **Netflix** : Volatilité inquiétante → Problèmes RH structurels
-   **Tendance = Indicateur avancé** de performance business
:::

------------------------------------------------------------------------

## 💬 Analyse Textuelle : Les Mots qui Comptent {.smaller}

::: panel-tabset
### Points Positifs (PROS)

**Top 10 Mots** dans les avis positifs :

1.  **people** (1,319 occurrences) - La qualité des collègues #1
2.  **benefits** (1,247) - Avantages sociaux valorisés
3.  **company** (1,005) - Fierté d'appartenance
4.  **environment** (624) - Cadre de travail
5.  **culture** (480) - Culture d'entreprise
6.  **smart** (475) - Intelligence des équipes
7.  **opportunities** (456) - Développement de carrière
8.  **learn** (371) - Apprentissage continu
9.  **balance** (289) - Quête d'équilibre
10. **salary** (272) - Rémunération compétitive

**Insight** : Les employés valorisent d'abord **les gens** et **l'environnement**, pas seulement le salaire.

### Points Négatifs (CONS)

**Top 10 Mots** dans les critiques :

1.  **management** (726) - Le problème #1
2.  **people** (757) - Mauvais collègues/managers
3.  **time** (689) - Manque de temps
4.  **life** (512) - Vie personnelle impactée
5.  **hours** (506) - Horaires excessifs
6.  **balance** (419) - Déséquilibre
7.  **hard** (401) - Difficulté du travail
8.  **politics** (233) - Politique interne
9.  **difficult** (234) - Environnement compliqué
10. **culture** (288) - Culture toxique

**Insight** : Le **management défaillant** et le **manque d'équilibre vie pro/perso** dominent les critiques.

### Mots par Entreprise

**Amazon** : work, time, hours, warehouse, management\
**Google** : perks, free, food, campus, innovative\
**Facebook** : growth, fast, equity, impact, mission\
**Apple** : retail, store, customers, products, design\
**Microsoft** : benefits, stable, legacy, corporate, enterprise\
**Netflix** : freedom, responsibility, culture, pressure, intense

**Insight** : Chaque entreprise a une **signature culturelle unique** visible dans le vocabulaire.
:::

------------------------------------------------------------------------

#  {.section-title background-color="#0f172a"}

## 🔮 Analyses Futures Suggérées {.smaller}

::: panel-tabset
### Machine Learning

**Modèle Prédictif : Qui va démissionner ?**

-   Random Forest sur les 5 dimensions + texte
-   Prédire le turnover à 3/6/12 mois
-   Identifier les employés à risque pour intervention préventive

**Variables** : Notes dimensions + sentiment analysis texte + tenure

**ROI attendu** : Réduction turnover de 20% = \$100M+

### NLP Avancé

**Analyse de Sentiment Profonde**

-   Topic modeling (LDA) sur pros/cons/advice
-   Identifier les thèmes émergents par trimestre
-   Détection automatique des signaux faibles (problèmes naissants)

**Outils** : spaCy, BERT, transformers

**Livrable** : Dashboard temps réel "employee pulse"

### Benchmarking Étendu

**Élargir à 50+ Entreprises**

-   Comparer avec startups, scale-ups
-   Identifier les "unicorns" de la satisfaction
-   Créer un index "Best Employers in Tech"

**Impact** : Positionnement concurrentiel clair
:::

------------------------------------------------------------------------

## 📚 Méthodologie & Limites {.smaller}

::::: columns
::: {.column width="50%"}
**✅ Forces de l'Analyse**

-   Dataset large (67K+ avis)
-   Significativité statistique validée
-   10 ans de données temporelles
-   Multi-dimensionnel (5 axes)
-   Text mining complémentaire

**Outils & Technologies**

-   R + Tidyverse (manipulation)
-   ggplot2 + patchwork (viz)
-   tidytext (NLP)
-   Quarto (rapport)
-   Git/GitHub (versioning)
:::

::: {.column width="50%"}
**⚠️ Limites Identifiées**

1.  **Biais de sélection**
    -   Employés mécontents sur-représentés
    -   Avis vérifiés mais anonymes
2.  **Période limitée**
    -   Données jusqu'en 2018
    -   Manque post-COVID insights
3.  **Pas de causalité**
    -   Corrélation ≠ causalité
    -   Besoin d'études expérimentales
4.  **Contexte manquant**
    -   Pas de segmentation par département
    -   Localisation géographique limitée

**Recommandation** : Compléter avec sondages internes
:::
:::::

------------------------------------------------------------------------

# Merci ! {background-color="#1e3a8a"}

::: title-slide
## Questions ?

**Contact** 📧 eyazantour926\@gmail.com\
🔗 GitHub: [github.com/AyaZantour/Data_Analysis_R_Employee_Reviews](https://github.com/AyaZantour/Data_Analysis_R_Employee_Reviews)\
💼 LinkedIn: Aya Zantour

**Ressources** 📊 Code source : Disponible sur GitHub\
📈 Visualisations : `resultats_analyse/`\
📄 Rapport complet : `index.html`

------------------------------------------------------------------------

**Merci pour votre attention !**
:::

------------------------------------------------------------------------

##  {.smaller}